【裁判字號】    98,交易,583
【裁判日期】    981020
【裁判案由】    過失傷害
【裁判全文】
臺灣臺中地方法院刑事判決             98年度交易字第583號
公  訴  人  臺灣臺中地方法院檢察署檢察官
被      告  乙○○
                      號
上列被告因過失傷害案件，經檢察官提起公訴（98年度偵字第66
70號），本院判決如下：
    主    文
乙○○犯過失傷害罪，處有期徒刑參月，如易科罰金，以新臺幣
壹仟元折算壹日。
    犯罪事實
一、乙○○於民國97年9月23日晚間駕駛車牌號碼A2-2495號自用
    小客車，沿國道一號高速公路內側車道由北往南行駛，同日
    20時3分許，乙○○行經國道一號高速公路172.1公里南下車
    道時，於變換車道至中線車道之際，本應注意汽車變換車道
    時，應讓直行車先行，並注意安全距離；且汽車在高速公路
    行駛途中，不得驟然或任意變換車道如欲超越前車或變換車
    道時，應先顯示方向燈告知前後車輛，並保持安全距離及間
    隔，方得超越或變換車道。而依當時雖夜間有霧，但路面乾
    燥、無缺陷、無障礙物、視距良好等情況，客觀上又無不能
    注意之情事，竟疏未注意。適有甲○○駕駛車牌號碼SQ-206
    5號自用小客車，在同向中線車道行駛，因乙○○未保持安
    全距離，即自內側車道向右變換車道，致撞擊甲○○所駕駛
    上開車輛之左後側、左側至左前側，並推擠甲○○之車輛偏
    離往右前方，而使甲○○車輛再碰撞同向外側車道尤文和所
    駕駛之車牌號碼429-FE營業大客車。致使甲○○受有左腳第
    一趾趾骨骨折、左足、左踝、下背挫傷之傷害。
二、案經甲○○訴由內政部警政署國道高速公路警察局第三警察
    隊報告臺灣臺中地方法院檢察署檢察官偵查起訴。
    理    由
一、訊據被告乙○○固坦承於97年9月23日20時3分許，駕駛車牌
    號碼A2-2495號自用小客車，在國道一號高速公路172.1公里
    南下車道，與甲○○、尤文和駕駛之車輛發生車禍，並致甲
    ○○受傷之事實，然矢口否認其駕駛車輛有任何過失，辯稱
    ：他並沒有要變換車道，是甲○○駕車從後面撞來云云。
二、告訴人甲○○確實因為上開車禍，受有左腳第一趾趾骨骨折
    、左足、左踝、下背挫傷之傷害，此有澄清綜合醫院中港分
    院診斷證明書在卷可稽（警卷第34頁），茲應審究者，為車
    禍之發生，被告是否有過失存在：
三、經查：
（一）本件車禍係發生在國道一號高速公路172.1公里南下車道
      ，肇事後甲○○駕駛之車牌號碼SQ-2065號自用小客車，
      停置在高速公路南下車道172.1公里路標往北2.9公尺處，
      車頭朝東、車尾朝西，整部車橫置於南下之中線車道上，
      車尾距外側車道邊線3.5公尺，前輪並由外側車道往停置
      之中線車道，斜向留下32.3公尺之輪胎痕，車頭及車身左
      側有擦撞痕跡。被告駕駛之車牌號碼A2-2495號自用小客
      車則停在距離甲○○上開車輛停置處南方（即行向前方）
      27.5公尺處之外側車道上，車頭朝南距外側車道邊線0.35
      公尺，車尾朝北距外側車道邊線0.65公尺，車身略斜向西
      南，車後則留有27.5公尺之輪胎痕，車頭及車身右側前方
      有擦撞痕跡。而尤文和駕駛之營業大客車則停在被告車輛
      南方3公尺處之路邊（即路肩），車頭朝北、車尾朝南。
      車身左側有擦撞痕跡，上開車禍發生後之車停狀況及車損
      情形，有道路交通事故現場圖1紙附卷可認（警卷第27頁
      ）。
（二）被告雖稱係遭告訴人駕車自後追撞云云，然告訴人甲○○
      於警訊中稱：「我於97年9月23日20時3分許，在國一公路
      南下172公里100公尺處，與自小客A2-2495號、營大客429
      -FE號發生交通事故，當時情形為自小客A2-2495號行駛內
      側車道，突然擦撞我自小客SQ-2065號左側車身，導致我
      去碰撞到營大客429-FE號左側車身，然後自小客A2-2495
      號又往前去擦撞營大客429-FE號左側車身，我因前輪卡死
      ，打橫在中線車道」（警卷第15頁）、「我當（23）日20
      時3分駕駛SQ-2065號自小客車行經國道一號172.1公里南
      向中線車道時，突然被左後方內線車道由乙○○所駕駛之
      A2-2495號自小客車碰撞，碰撞後我有煞車但還是被A2-24
      95號車拖行至外側車道與尤文和所駕駛429-FE號營大客車
      追撞一起後停止」等語（警卷第6頁），並於偵查中再稱
      ：「我在高速公路開在中線，乙○○在快車道，原本在我
      後面，他經過我旁邊時，突然從我左側直接撞過來，乙○
      ○撞倒我之後，把我車子連拖帶拉的又撞到尤文和駕駛的
      國光號，因為我的車非常小，所以尤文和可能沒看到我的
      車被卡在乙○○及尤文和車子的中間，而且我的車兩側都
      被撞擊」等情（偵卷第5頁），告訴人上開陳述之車禍發
      生經過情形，與被告所辯全然不同。
（三）而尤文和於警訊中則稱：「我當時行駛外側車道，自小客
      A2-2495號突然擦撞我左側車身，我就趕緊往路肩行駛，
      並且停車」、「我營大客429-FE號，左側車身損毀，撞擊
      後，我就移動到路肩停放」等詞（警卷第21頁），並於偵
      查中以證人身分具結證稱：「我有看到乙○○的車，而甲
      ○○的車在乙○○的後面，所以甲○○的車離我比較遠」
      （偵卷第5頁），對於車禍被撞之情形及發生車禍之後車
      停位置供述甚明。
（四）告訴人甲○○、證人尤文和所述關於車禍發生後之車停位
      置與車損情形，與上開道路交通事故現場圖所紀錄之情形
      相符，是2人關於此部分之陳述非但一致，且與員警書面
      記載相符，應堪採信。綜合上述車禍現場、車損情形，告
      訴人所受傷害之部位，可以認定告訴人之車輛係車身左側
      或車頭與人發生擦撞，而被告車輛係車身右側或車頭處與
      人發生擦撞。而依被告所述，告訴人係自後追撞，則以本
      件車禍撞擊之程度，被告之車輛應於車尾處或車身右後方
      處，留有告訴人車輛追撞之擦痕，始符合常情，乃本件竟
      無此跡證。反之，告訴人所稱，是因被告往右變換車道，
      致遭碰撞等情，此與告訴人車輛留有左側車損，被告車輛
      則留有右前側車損，而車後方無任何車損等情相符。足認
      告訴人之指訴，要與客觀狀態較為相符，應可採信。
（五）況本件經臺灣臺中地方法院檢察署檢察官送請臺灣省臺中
      縣區車輛行車事故鑑定委員會鑑定結果認為：「乙○○駕
      車行駛高速公路途經肇事地段未讓同方向中線車道之吳車
      先行、未注意安全距離即自內側車道向右變換車道，致張
      車變換車道時車前及車前右側等處即自中線車道吳車左後
      側、左側至左前側等處撞上，張車並推撞吳車偏往右前方
      ，再造成吳車右前角等處碰撞同方向外側車道之尤車左側
      ，張車瞬間偏至吳車前方碰撞尤車之左側及左前側等處，
      吳車碰撞尤車後失控偏往左前方橫於中線車道，張車在外
      側車道碰撞尤車時煞車長約27.5公尺左右停止，尤車發現
      被撞後停於外側車道」等情，並有「一、乙○○駕駛A2-2
      495自用小客車向右變換車道未讓直行車先行，未注意安
      全距離，快速擦碰撞吳車，衍生連續碰撞，為肇事原因。
      二、甲○○駕駛SQ-2065自用小客車無肇事因素。三尤文
      和駕駛429-FE營業大客車無肇事因素」之結論，此有鑑定
      意見書在卷可按（偵卷第10頁至第11頁）。亦可佐證，被
      告前開所辯並無可採信，應以告訴人之指訴為真實。
（六）縱上所述，本件被告於駕駛車輛之際，確實有變換車道以
      致肇事之事實，應可認定，被告上開所辯無過失云云，要
      無可採。
四、按汽車變換車道時，應讓直行車先行，並注意安全距離；又
    汽車在行駛途中，不得驟然或任意變換車道，如欲超越前車
    或變換車道時，應先顯示方向燈告知前後車輛，並保持安全
    距離及間隔，方得超越或變換車道，道路交通安全規則第98
    條第1項第6款、高速公路及快速公路交通管制規則第11條分
    別定有明文，被告駕駛車輛自應注意上開規定，小心行駛。
    而依卷附道路交通事故調查報告表所載，車禍發生當時雖夜
    間有霧，但路面乾燥、無缺陷、無障礙物、視距良好等情況
    ，客觀上又無不能注意之情事，乃被告於高速公路上駕駛車
    輛，竟疏未注意，於變換車道時未禮讓直行車，且未注意保
    持安全距離，因而肇事，其有過失甚明。而告訴人甲○○確
    實因本件車禍受傷，已如前述，是被告之過失行為與告訴人
    所受傷害間應具有相當因果關係，至為灼然。
五、又本件車禍發生後，係由尤文和先行報案，此業據尤文和於
    警訊中陳述無誤（警卷第21頁）。而被告並未主動報警處理
    ，此亦據其自述甚詳（警卷第2頁、第9頁），是員警於前往
    處理車禍之前，業已知曉車禍情形，被告應無自首之適用，
    併此敘明。
六、核被告所為係犯刑法第284條第1項之過失傷害罪，本件審酌
    被告之前並無任何犯罪前科，此有臺灣高等法院被告前案紀
    錄表1紙在卷可稽，其素行可認良好，及本件車禍為主要肇
    事原因，過失程度不輕，而告訴人所受傷害為左腳第一趾趾
    骨骨折、左足、左踝、下背挫傷之傷害，又被告為國中畢業
    智識程度非高，犯罪後非但否認有任何過失，且未與告訴人
    和解，犯後態度並非良好等一切情狀，量處如主文所示之刑
    ，並諭知易科罰金之折算標準。
據上論斷，應依刑事訴訟法第299條第1項前段，刑法第284條第1
項、第41條第1項前段，刑法施行法第1條之1第1項、第2項前段
，判決如主文。
中    華    民    國    98    年    10    月    20    日
                  刑事第八庭    法  官  劉國賓
以上正本證明與原本無異。
如不服本判決應於收受判決後10日內向本院提出上訴書狀，並應
敘述具體理由；其未敘述上訴理由者，應於上訴期間屆滿後20日
內向本院補提理由書（均須按他造當事人之人數附繕本）「切勿
逕送上級法院」。
                                書記官  張隆成
中    華    民    國    98    年    10    月    20    日
附錄論罪科刑法條
中華民國刑法第284條
（過失傷害罪）
因過失傷害人者，處 6 月以下有期徒刑、拘役或 5 百元以下罰
金，致重傷者，處 1 年以下有期徒刑、拘役或 5 百元以下罰金
。
從事業務之人，因業務上之過失傷害人者，處 1 年以下有期徒
刑、拘役或 1 千元以下罰金，致重傷者，處 3 年以下有期徒刑
、拘役或 2 千元以下罰金。


司法院資訊處製作；財團法人民間司法改革基金會備份。
